【裁判字號】    98,訴緝,89
【裁判日期】    990308
【裁判案由】    違反毒品危害防制條例
【裁判全文】
臺灣彰化地方法院刑事判決              98年度訴緝字第88號
公  訴  人  臺灣彰化地方法院檢察署檢察官
被      告  甲○○
指定辯護人  本院公設辯護人乙○○
上列被告因違反毒品危害防制條例案件，經檢察官提起公訴（98
年度偵字第6136、6625、8628號），及移送併案審理（98年度偵
字第7659號），本院合併審理，判決如下：
    主  文
甲○○所犯如附表一至三所示之罪，均累犯，各處如附表一至三
所示之刑。應執行有期徒刑拾陸年，扣案如附表四編號二、四至
八所示之物，均沒收，未扣案之販賣第一、二級毒品所得，其中
新臺幣玖仟元即附表一部分，與黃國賢連帶沒收，如全部或一部
不能沒收時，以其二人財產抵償之，其中新臺幣肆仟元即附表二
、三部分沒收，如全部或一部不能沒收時，以其財產抵償之。
    犯罪事實
一、甲○○前因違反毒品危害防制條例案件，經本院於民國94年
    11月14日，以94年度彰簡字第1002號判處有期徒刑4 月確定
    ，於95年3 月23日易科罰金執行完畢。詎甲○○猶不知悛悔
    改過，明知海洛因係毒品危害防制條例所列管之第一級毒品
    ，未經許可，不得擅自持有、販賣，竟單獨或與人共犯下列
    犯行：(一)與黃國賢（已先行審結）意圖營利，自98年6 月中
    旬某日起迄同年7 月8 日為警查獲止，共同基於販賣第一級
    毒品海洛因之犯意聯絡，分別於附表一所示之時間、地點，
    以如附表一所示之價格，各販售如附表一所示之毒品予附表
    一所示之人；(二)意圖營利，分別基於販賣第一級毒品海洛因
    、第二級毒品甲基安非他命之犯意，於附表二、三所示之時
    間、地點，以如附表二、三所示之價格，各販售如附表二、
    三所示之毒品予賴文民各1 次。
二、案經彰化縣警察局和美分局報請臺灣彰化地方法院檢察署檢
    察官偵查起訴。
    理  由
壹、證據能力部分：
一、按被告以外之人於審判外之言詞或書面陳述，除法律有規定
    者外，不得作為證據，刑事訴訟法第159 條第1 項定有明文
    。本件如附表一至三所示之證人於警詢中所為之陳述，均屬
    審判外之陳述，依首揭法條規定，原則上亦無證據能力。然
    被告以外之人於審判外之陳述，雖不符刑事訴訟法第159 條
    之1 至之4 之規定，而經當事人於審判程序同意作為證據，
    法院審酌該言詞陳述或書面陳述作成時之情況，認為適當者
    ，亦得為證據。當事人、代理人或辯護人於法院調查證據時
    ，知有第159 條第1 項不得為證據之情形，而未於言詞辯論
    終結前聲明異議者，視為有前項之同意，此刑事訴訟法第15
    9 條之5 亦定有明文。本件被告甲○○及其之辯護人於本院
    審理中對證據能力亦不爭執，且至言詞辯論終結前，就前開
    證人等言詞之證據能力亦未聲明異議。再前開證人等之陳述
    ，未經被告及辯護人主張有何非出於自由意志之情形，是本
    件認為容許渠等陳述之證據能力，亦無不當，應依刑事訴訟
    法第159 條之5 之規定，認前開證人等上開之證述具有證據
    能力。
二、次按，被告以外之人於偵查中向檢察官所為陳述，除顯有不
    可信之情況者外，得為證據，刑事訴訟法第159 條之1 第2
    項定有明文。偵查中對被告以外之人（包括證人、鑑定人、
    告訴人、被害人及共同被告等）所為之偵查筆錄，或被告以
    外之人向檢察官所提之書面陳述，性質上均屬傳聞證據。惟
    現階段刑事訴訟法規定檢察官代表國家偵查犯罪、實施公訴
    ，依法其有訊問被告、證人及鑑定人之權，證人、鑑定人且
    須具結，而實務運作時，檢察官偵查中向被告以外之人所取
    得之陳述，原則上均能遵守法律規定，不致違法取供，其可
    信度極高，職是，被告以外之人前於偵查中已具結而為證述
    ，除反對該項供述得具有證據能力之一方，已釋明「顯有不
    可信之情況」之理由外，不宜以該證人未能於審判中接受他
    造之反對詰問為由，即遽指該證人於偵查中之陳述不具證據
    能力。本件如附表一至三所示之證人及共同被告黃國賢以證
    人身分於檢察官偵查中所為之陳述，被告及其辯護人未曾提
    及檢察官在偵查時有不法取供之情形，亦未釋明上開證人之
    供述有顯不可信之情況，依上說明，其於偵查中之證言自具
    有證據能力，合先敘明。
三、再按，所謂監聽譯文乃司法警察人員依其監聽犯罪嫌疑人之
    通聯後，將其對話內容以文字呈現所製作之書面報告，並非
    刑事訴訟法第165 條之1 第2 項所定之準文書證據，尚無法
    與監視錄影帶、錄音帶所呈現針對當事人之舉動、聲音，足
    以還原事實真相等具有物證價值之證據等同視之，其待證事
    項倘為監聽對象有無通聯之事實，乃通聯紀錄事實在物證上
    之轉換，仍不失為同一性，是以踐行物證之調查程序即可；
    然若所欲證明者為受監聽對象之對話內容，依其證據與待證
    事項之關聯性，則此監聽譯文即屬司法警察在審判外所製作
    之書面陳述，性質上應與員警同仁職務上所製作之現場圖、
    職務報告無異，自屬傳聞證據。而本件監聽過程確經法院核
    發通訊監察書，此有本院98年聲監字第275 、345 號、98年
    聲監續字第248 號通訊監察書在卷為憑，且被告及其辯護人
    於本院審判程序，對此監聽譯文亦不爭執其證據能力，揆諸
    首揭法條條文，本院認該書面報告作成時之情況，並無不當
    之處，依法自得為證據。
貳、實體部分：
一、上開犯罪事實，業據被告於本院審理時坦承不諱，核與如附
    表一至三所示之證人於警詢、檢察官偵查中，及共同被告黃
    國賢以證人身分於檢察官偵查中之證述均相符，並有共同被
    告黃國賢所使用之0000000000、0000000000號行動電話門號
    通訊監察譯文、扣押筆錄、扣押物品目錄表附卷可稽，足認
    被告之自白應與事實相符。從而，本件事證明確，被告上開
    犯行洵堪認定。
二、按販賣毒品之所謂販賣行為，須行為人主觀上有營利意圖，
    且客觀上有販入或賣出毒品行為，即足構成，至於實際上是
    否已經獲利，則非所問；必也始終無營利之意思，而以原價
    或低於原價有償讓與他人，方難謂為販賣行為，而僅得以轉
    讓罪論處（參照最高法院93年度臺上字第1651號判決要旨）
    。又販賣海洛因、甲基安非他命係政府嚴予查緝之違法行為
    ，且上開毒品均可任意分裝或增減其分量，各次買賣之價格
    ，當亦各有差異，隨供需雙方之資力、關係之深淺、需求之
    數量、貨源之充裕與否、販賣者對於資金之需求如何即殷切
    與否，以及政府查緝之態度，進而為各種不同之風險評估，
    而為機動性之調整，因之販賣之利得，除經坦承犯行，或帳
    冊價量均記載明確外，委難察得實情，是縱未確切查得販賣
    賺取之實際差價，但除別有事證，足認係按同一價格轉讓，
    確未牟利之情形外，尚難執此認非法販賣之事證有所不足，
    致知過坦承者難辭重典，飾詞否認者反得逞僥倖，而失情理
    之平。況，販賣者從各種「價差」或「量差」或係「純度」
    謀取利潤方式，或有差異，然其所圖利益之非法販賣行為目
    的，則屬相同，並無二致；衡諸海洛因、甲基安非他命等毒
    品取得不易，量微價高，依一般社會通念以觀，凡為販賣之
    不法勾當者，倘非以牟利為其主要誘因及目的，應無甘冒被
    查緝法辦重刑之危險，平白無端義務為該買賣之工作，是其
    販入之價格必較售出之價格低廉，而有從中賺取買賣差價牟
    利之意圖及事實，應屬符合論理法則且不違背社會通常經驗
    之合理判斷。查被告與證人洪文凱、賴文民等人並非至親或
    錢財共通關係，若無藉此牟利之情，自無費心自甘承受重典
    ，而涉犯販賣第一級毒品海洛因、第二級毒品甲基安非他命
    之必要，益見被告主觀上應具有營利之意圖甚明。
三、次按，行為後法律有變更者，適用行為時之法律。但行為後
    之法律有利於行為人者，適用最有利於行為人之法律，刑法
    第二條第一項定有明文。此一規定係規範行為後法律變更所
    生新舊法律比較適用之準據法。而比較時應就罪刑有關之共
    犯、未遂犯、想像競合犯、牽連犯、連續犯、結合犯，以及
    累犯加重、自首減輕暨其他法定加減原因（如身分加減）與
    加減例等一切情形，綜其全部罪刑之結果而為比較。乃因各
    該規定皆涉及犯罪之態樣、階段、罪數、法定刑得或應否加
    、減暨加減之幅度，影響及法定刑或處斷刑之範圍，各該罪
    刑規定須經綜合考量整體適用後，方能據以限定法定刑或處
    斷刑之範圍，於該範圍內為一定刑之宣告。是宣告刑雖屬單
    一之結論，實係經綜合考量整體適用各相關罪刑規定之所得
    。宣告刑所據以決定之各相關罪刑規定，如具有適用上之「
    依附及相互關聯」之特性，須同其新舊法之適用，最高法院
    98年度臺上字第6659號判決明揭此旨。又毒品危害防制條例
    業經總統於98年5 月20日，以華總一義字第09800125141 號
    令修正公布，而因(一)本次毒品危害防制條例並未另特定施行
    日期，應回歸本條例即依毒品危害防制條例第36條規定，自
    公布後6 個月施行；(二)符合立法原意，因有關其他相關授權
    法規作業及執行層面尚未完備，必須有一定緩衝期配合的緣
    故；(三)97年4 月30日修正公布第24條條文，亦未另規定其施
    行期，惟實務上仍認有第36條之適用。本次修正，自應為同
    一解釋；(四)中央法規標準法第13條規定：「法規明定自公布
    或發布日施行者，自公布或發布之日起算至第3 日起發生效
    力。」，係以法規有明定自公布或發布日施行者始有適用。
    惟本次修正毒品危害防制條例相關條文並未規定「本法自公
    布日施行」，故與中央法規標準法第13條尚屬有間，此時應
    回歸中央法規標準法第14條；(五)法律定有特定施行日期，之
    後如修正條文有自公布日施行之需要時，則應另立一項規定
    ：「本法修正條文自公布日施行」，以資區分。例如公平交
    易法第49條、政府採購法第114 條、積體電路電路布局保護
    法第41條、健康食品管理法第31條。是以此次修正之毒品危
    害防制條例自應於98年11月20日生效施行（法務部98年6 月
    8 日法檢字第0980802279號函、臺灣高等法院暨所屬法院98
    年6 月18日座談會決議、最高法院98年度臺上字第6032號判
    決意旨，均採相同見解）。是本件被告行為後，毒品危害防
    制條例已有修正，爰將本案適用新舊法之比較，臚列於後：
  (一)修正前毒品危害防制條例第4 條第1 項、第2 項規定：「製
    造、運輸、販賣第一級毒品者，處死刑或無期徒刑；處無期
    徒刑者，得併科新臺幣（下同）1 千萬元以下罰金。製造、
    運輸、販賣第二級毒品者，處無期徒刑或7 年以上有期徒刑
    ，得併科7 百萬元以下罰金。」，修正後則規定：「製造、
    運輸、販賣第一級毒品者，處死刑或無期徒刑；處無期徒刑
    者，得併科2 千萬元以下罰金。製造、運輸、販賣第二級毒
    品者，處無期徒刑或7 年以上有期徒刑，得併科1 千萬元以
    下罰金。」。經比較新舊法，修正後毒品危害防制條例第4
    條第1 項、第2 項所定法定刑中得併科罰金之部分，業已提
    高，自以適用舊法為有利於行為人。
  (二)修正前同條例第17條規定：「犯第4 條第1 項至第4 項、第
    5 條第1 項至第4 項前段、第6 條第1 項至第4 項、第7 條
    第1 項至第4 項、第8 條第1 項至第4 項、第10條或第11條
    第1 項、第2 項之罪，供出毒品來源，因而破獲者，得減輕
    其刑。」，新法變更為第1 項：「犯第4 條至第8 條、第10
    條、第11條之罪，供出毒品來源，因而查獲其他正犯或共犯
    者，減輕或免除其刑。」，並新增第二項規定為：「犯第4
    條至第8 條之罪於偵查及審判中均自白者，減輕其刑。」。
    是被告倘符合偵、審中均自白之減刑規定，此項新增訂之規
    定，顯較舊法有利於被告。又上開第2 項所定犯第4 條至第
    8 條之罪而得減輕其刑者，必以於偵查及審判中均自白犯罪
    為其要件，倘不符此行為要件，不論原因為何，包括偵查中
    未曾到案，而無從訊問者，均不得依此規定減輕其刑（最高
    法院98年度臺上字第7786號、99年度臺上字第85號判決意旨
    均足資參照）。
  (三)是故，如被告未符合新法第17條第2 項偵、審中均自白之減
    刑規定，則因修正後毒品危害防制條例第4 條第1 項、第2
    項所定法定刑之罰金部分，業已提高，自以適用舊法為有利
    ；反之，若被告符合上開新增訂偵、審中均自白之減刑規定
    ，揆諸首揭判決意旨，經綜合考量整體適用各相關罪刑之規
    定，則以修正後毒品危害防制條例之規定為有利於被告。查
    本件被告所犯如附表一至三所示之犯行，其於警、偵訊階段
    ，均未曾到案，故與上開新增訂毒品危害防制條例第17條第
    2 項之規定，尚有未合，是經比較新舊法後，自應適用修正
    前毒品危害防制條例之規定，予以論罪科刑。
四、復按，凡以自己犯罪之意思而參與犯罪，不論其所參與者，
    是否犯罪構成要件之行為，皆為刑法第28條所規定之正犯，
    固不待言，即以幫助他人犯罪之意思而參與犯罪，其所參與
    者，苟係犯罪構成要件之行為，亦為共同正犯，必以幫助他
    人犯罪之意思而參與犯罪，其所參與者又為犯罪構成要件以
    外之行為，始為（修正前）刑法第30條第1 項所規定之從犯
    。又刑法上所謂販賣行為，係指以營利為目的，有償轉讓，
    將商品購入或賣出，有一於此，犯罪即為完成，故交付商品
    與收取價金，均屬販賣犯罪之構成要件行為，縱以幫助他人
    營利犯罪之意思，而有參與交付買賣標的物、收取貨款之販
    賣要件行為，自應論以共同正犯而非從犯（參見最高法院84
    年度臺上字第5647號、91年度臺上字第2974號判決要旨）。
    本件附表一所示之犯行，均係由被告出面交易，無論實際交
    付毒品與收取價金之人，是否為共同被告黃國賢，被告所為
    乃販賣毒品罪之構成要件行為，其與黃國賢就各該犯行自均
    應論以共同正犯，附此敘明。
五、核被告就附表一、二所為，各係犯修正前毒品危害防制條例
    第4 條第1 項之販賣第一級毒品罪；附表三所為，各係犯修
    正前毒品危害防制條例第4 條第2 項之販賣第二級毒品罪。
    其持有第一級毒品海洛因、第二級毒品甲基安非他命之低度
    行為，分別應為販賣之高度行為所吸收，均不另論罪。檢察
    官移送併案審理部分（98年度偵字第7659號）與起訴部分，
    為事實上同一之案件，本院自應加以審究，併予敘明。被告
    於附表一所示之犯行，與黃國賢，有犯意聯絡及行為分擔，
    各為共同正犯。被告所犯各罪，均犯意各別，應予分論併罰
    。又被告前因違反毒品危害防制條例案件，經本院於94年11
    月14日，以94年度彰簡字第1002號判處有期徒刑4 月確定，
    於95年3 月23日易科罰金執行完畢等情，有臺灣高等法院被
    告前案紀錄表、臺灣彰化地方法院檢察署刑案資料查註紀錄
    表附卷可稽，被告於徒刑之執行完畢後，5 年內故意再犯本
    案有期徒刑以上之各罪，各為累犯，除販賣第一、二級毒品
    罪之死刑、無期徒刑法定刑部分（此部分修正前後均相同）
    ，依刑法第64條第1 項、第65條第1 項規定不得加重外，其
    餘法定刑部分，均應依刑法第47條第1 項之規定，各加重其
    刑。再按，販賣第一、二級毒品罪之法定刑分別為「死刑或
    無期徒刑；處無期徒刑者，得併科1 千萬元以下罰金。（修
    正後則為得併科2 千萬元以下罰金）」、「無期徒刑或7 年
    以上有期徒刑，得併科7 百萬元以下罰金。（修正後則為得
    併科1 千萬元以下罰金）」，然同為販賣毒品之人，其原因
    動機不一，犯罪情節未必相同，或有大盤毒梟者，亦有中、
    小盤之分，甚或僅止於吸毒者友儕間為求互通有無之有償轉
    讓者亦有之，其販賣行為所造成危害社會之程度自屬有異，
    法律科處此類犯罪，所設之法定最低本刑卻同為「死刑或無
    期徒刑」、「無期徒刑或7 年以上有期徒刑」，不可謂不重
    。於此情形，倘依其情狀處以較輕之徒刑，即足以懲儆，並
    可達防衛社會之目的者，自非不可依客觀之犯行與主觀之惡
    性二者加以考量其情狀，是否有可憫恕之處，適用刑法第59
    條之規定酌量減輕其刑，期使個案裁判之量刑，能斟酌至當
    ，符合比例原則。本件被告所犯販賣第一級毒品海洛因、第
    二級毒品甲基安非他命之犯行，固係無視國家對於杜絕毒品
    危害之禁令，應予非難，惟被告前後販賣毒品之數量，依其
    價錢估算，獲利非鉅，其犯罪之情節尚非至惡，相對於長期
    大量販賣毒品之大毒梟而言，其對社會治安及國民健康之危
    害顯然較小，且被告犯後均坦承犯行，深表悔意，倘處以販
    賣第一、二級毒品法定本刑之最低刑度，無異失之過苛而不
    近情理，不免予人情輕法重之感，且難謂符合罪刑相當性及
    比例原則，更無從與大毒梟之惡行有所區隔，是其犯罪情狀
    相較於法定之重刑，在客觀上足以引起一般人之同情，情節
    尚堪憫恕，爰依刑法第59條之規定，對被告所犯前揭犯行，
    酌量減輕其刑；並就法定刑中死刑、無期徒刑以外部分，與
    前開加重其刑部分，依刑法第71條第1 項之規定，先加後減
    之。爰審酌被告無視於國家對於杜絕毒品犯罪之禁令，明知
    毒品對於身體健康之戕害，竟為貪圖不法利益，販賣予他人
    施用，危害社會治安及國民健康，並助長施用毒品歪風，其
    因施用毒品而散盡家財、連累家人，或為購買毒品鋌而走險
    者，更不可勝計，本應予以嚴懲；惟考量被告犯後均坦承犯
    行，態度良好，堪認良心未泯，且其販賣毒品期間非長，所
    獲不法利益尚非鉅大，販售毒品數量亦非多及依檢察官之具
    體求刑等一切情狀，分別量處如主文所示之刑，並定其應執
    行刑，以資懲儆。
六、末按，犯第4 條之罪者，其供犯罪所用或因犯罪所得之財物
    ，均沒收之，如全部或一部不能沒收時，追徵其價額或以其
    財產抵償之，毒品危害防制條例第19條第1 項定有明文。其
    中所謂追徵其價額者，限於所沒收之物為我國現行貨幣以外
    之其他財物而無法沒收時，始應追徵其價額，使其繳納與原
    物相當之價額，倘追徵結果，無法繳納與原物相當之價額時
    ，自仍有以財產抵償之問題；又該條係採義務沒收主義。且
    金錢為代替物，重在兌換價值，而不在原物，自難拘泥於沒
    收原物之理論，認沒收販賣毒品所得之金錢，以當場查獲扣
    押者為限，苟能證明其為販賣毒品所得之金錢，均應予以沒
    收；又毒品危害防制條例第19條第1 項規定，犯第4 條之罪
    者，其供犯罪所用或因犯罪所得之財物，均沒收之，如全部
    或一部不能沒收時，追徵其價額或以其財產抵償之。但該條
    項並無如同條例第18條第1 項所定「不問屬於犯人與否，沒
    收之」之明文，自屬相對沒收主義之立法。是其應沒收之物
    ，應以屬被告所有者為限，最高法院98年度臺上字第7289號
    、92年度臺上字第5227號、95年度臺上字第305 號判決意旨
    均足資參照。再共同正犯之犯罪所得為新臺幣時，因係合併
    計算，且於全部或一部不能沒收時，以其財產抵償之，為避
    免執行時發生重複沒收、抵償之情形，故各共同正犯之間係
    採連帶沒收主義，於裁判時僅諭知連帶沒收，不得就全體共
    同正犯之總所得對各該共同正犯分別重複諭知沒收；此與罰
    金刑應分別諭知、分別執行者不同，最高法院95年度臺上字
    第925 號判決意旨亦足資參照。
  (一)本件被告因販賣第一、二級毒品所得之財物，各如附表二至
    三所示之金額，雖均未扣案，仍應依上開毒品危害防制條例
    第19條第1 項之規定，分別宣告沒收，如全部或一部不能沒
    收時，各以其財產抵償之；另附表一所示之犯行，係被告與
    共同被告黃國賢共犯，就各該部分販賣第一級毒品之犯罪所
    得，均分別諭知應連帶沒收，如全部或一部不能沒收時，以
    其等財產連帶抵償之。
  (二)扣案如附表四編號二、五所示之行動電話，為共同被告黃國
    賢所有供販賣第一級毒品所用之物，業據共同被告黃國賢供
    陳無訛（見本院98年度訴字第1520號卷第225 頁）；附表四
    編號四所示之行動電話門號卡，共同被告林家和雖為登記名
    義人，然已售予共同被告黃國賢使用，即屬共同被告黃國賢
    所有之物，業據其等於本院審理時陳明在卷（見本院98年度
    訴字第1520號卷第224 頁反面、第225 頁），經比對通訊監
    察譯文，為附表一編號二之犯行聯絡所用之物，應依毒品危
    害防制條例第19條第1 項之規定，予以宣告沒收，並就被告
    與共同被告黃國賢共犯附表一所示之犯行，依共同正犯責任
    共同原理，併與宣告沒收之。
  (三)扣案如附表四編號六、七、八所示之物，亦為共同被告黃國
    賢所有供販賣第一級毒品所用之物，依共同正犯責任共同原
    理，應依毒品危害防制條例第19條第1 項之規定，併予以宣
    告沒收。
  (四)扣案之0000000000、0000000000號行動電話門號卡，雖為被
    告黃國賢向他人購得之物，惟無任何通聯記錄足資佐證有供
    販賣第一級毒品聯絡之用；附表一編號十二所示犯行用以聯
    絡之0000000000號行動電話門號，雖係供共同被告黃國賢販
    賣第一級毒品犯罪所用，惟其門號申設人為楊惠娟，有行動
    電話資料查詢單1 紙（見98年度偵字第6136號卷一第139 頁
    ），共同被告黃國賢僅係向被告借用等情，業據共同被告黃
    國賢於偵查中及被告於本院審理時供陳明確（見98年度偵字
    第8628號卷第66頁、本院98年度訴緝字第88號卷第120 頁反
    面），而因行動電話之服務須以門號卡為介面，故行動電話
    業者於出租行動電話門號予消費者使用時，即同時附帶提供
    門號卡給消費者做為門號使用之介面，故於該公司接受消費
    者申辦門號並將該門號開通上線時，該公司即將門號卡所有
    權移轉予消費者，此有司法院97年5 月6 日院臺廳刑一字第
    0970009760號函暨所附之各該電信公司函及申請書、服務契
    約書等可參，是該行動電話門號之申設人既非被告，復無積
    極證據足認楊惠娟已將該門號卡之所有權移轉於被告等人，
    徵諸上開說明，即非被告等所有之物，爰均不予以諭知沒收
    ，併予敘明。
  (五)至其餘扣案物品，均與被告本件所犯並無關聯，爰均不予以
    諭知沒收。
據上論斷，應依刑事訴訟法第299 條第1 項前段，修正前毒品危
害防制條例第4 條第1 項、第2 項、毒品危害防制條例第19條第
1 項，刑法第11條、第2 條第1 項、第28條、第47條第1 項、第
59條、第51條第5 款、第40條之1 ，判決如主文。
中    華    民    國    99    年    3     月    8     日
                  刑事第八庭  審判長法  官  廖政勝
                                    法  官  紀佳良
                                    法  官  戰諭威
以上正本證明與原本無異。
如不服本判決應於收受判決後10日內向本院提出上訴書狀，並應
敘述具體理由。其未敘述上訴理由者，應於上訴期間屆滿後20日
內向本院補提理由書( 均須按他造當事人之人數附繕本) 「切勿
逕送上級法院」。
中    華    民    國    99    年    3    月    8     日
                                    書記官  黃當易
附錄本判決論罪之法條：
修正前毒品危害防制條例第4條：
製造、運輸、販賣第一級毒品者，處死刑或無期徒刑；處無期徒
刑者，得併科新臺幣1 千萬元以下罰金。
製造、運輸、販賣第二級毒品者，處無期徒刑或7 年以上有期徒
刑，得併科新臺幣7 百萬元以下罰金。
製造、運輸、販賣第三級毒品者，處5 年以上有期徒刑，得併科
新臺幣5 百萬元以下罰金。
製造、運輸、販賣第四級毒品者，處3 年以上10年以下有期徒刑
，得併科新臺幣3 百萬元以下罰金。
製造、運輸、販賣專供製造或施用毒品之器具者，處1 年以上7
年以下有期徒刑，得併科新臺幣1 百萬元以下罰金。
前五項之未遂犯罰之。
附表一：甲○○、黃國賢共同販賣
┌─┬───┬────┬────┬────┬────┬──────────┐
│編│購毒者│交易過程│販賣時間│交易地點│毒品種類│主文                │
│號│      │        │        │        │及金額  │                    │
├─┼───┼────┼────┼────┼────┼──────────┤
│一│洪文凱│洪文凱撥│98年6 月│黃國賢位│第一級毒│甲○○共同販賣第一級│
│  │      │打098339│中旬某日│於線西鄉│品海洛因│毒品，累犯，處有期徒│
│  │      │電話，林│        │復興路30│，500 元│刑拾伍年貳月，扣案如│
│  │      │慶宗於右│        │號住處外│        │附表四編號二、五至八│
│  │      │列時間、│        │        │        │所示之物，均沒收，未│
│  │      │地點交付│        │        │        │扣案之販賣第一級毒品│
│  │      │毒品予洪│        │        │        │所得新臺幣伍佰元與黃│
│  │      │文凱，並│        │        │        │國賢連帶沒收，如全部│
│  │      │收取價金│        │        │        │或一部不能沒收時，以│
│  │      │。      │        │        │        │其二人財產抵償之。  │
├─┤      │        ├────┼────┼────┼──────────┤
│二│      │        │98年6 月│彰化縣線│第一級毒│甲○○共同販賣第一級│
│  │      │        │19日下午│西鄉某菜│品海洛因│毒品，累犯，處有期徒│
│  │      │        │1 時許  │市場    │，500 元│刑拾伍年貳月，扣案如│
│  │      │        │        │        │        │附表四編號二、四至八│
│  │      │        │        │        │        │所示之物，均沒收，未│
│  │      │        │        │        │        │扣案之販賣第一級毒品│
│  │      │        │        │        │        │所得新臺幣伍佰元與黃│
│  │      │        │        │        │        │國賢連帶沒收，如全部│
│  │      │        │        │        │        │或一部不能沒收時，以│
│  │      │        │        │        │        │其二人財產抵償之。  │
├─┤      ├────┼────┼────┼────┼──────────┤
│三│      │洪文凱撥│98年6 月│彰化縣伸│第一級毒│甲○○共同販賣第一級│
│  │      │打甲○○│底某日  │港鄉建興│品海洛因│毒品，累犯，處有期徒│
│  │      │所持用之│        │路伸港國│，500 元│刑拾伍年貳月，扣案如│
│  │      │行動電話│        │中第二校│        │附表四編號二、五至八│
│  │      │，甲○○│        │區      │        │所示之物，均沒收，未│
│  │      │於右列時│        │        │        │扣案之販賣第一級毒品│
│  │      │間、地點│        │        │        │所得新臺幣伍佰元與黃│
│  │      │交付毒品│        │        │        │國賢連帶沒收，如全部│
│  │      │予洪文凱│        │        │        │或一部不能沒收時，以│
│  │      │，並收取│        │        │        │其二人財產抵償之。  │
├─┤      │價金。  ├────┼────┼────┼──────────┤
│四│      │        │98年7 月│彰化縣伸│第一級毒│甲○○共同販賣第一級│
│  │      │        │初某日  │港鄉建興│品海洛因│毒品，累犯，處有期徒│
│  │      │        │        │路伸港國│，500 元│刑拾伍年貳月，扣案如│
│  │      │        │        │中第二校│        │附表四編號二、五至八│
│  │      │        │        │區      │        │所示之物，均沒收，未│
│  │      │        │        │        │        │扣案之販賣第一級毒品│
│  │      │        │        │        │        │所得新臺幣伍佰元與黃│
│  │      │        │        │        │        │國賢連帶沒收，如全部│
│  │      │        │        │        │        │或一部不能沒收時，以│
│  │      │        │        │        │        │其二人財產抵償之。  │
├─┤      │        ├────┼────┼────┼──────────┤
│五│      │        │98年7 月│彰化縣伸│第一級毒│甲○○共同販賣第一級│
│  │      │        │8 日中午│港鄉中華│品海洛因│毒品，累犯，處有期徒│
│  │      │        │某時許  │電信旁  │，500 元│刑拾伍年貳月，扣案如│
│  │      │        │        │        │        │附表四編號二、五至八│
│  │      │        │        │        │        │所示之物，均沒收，未│
│  │      │        │        │        │        │扣案之販賣第一級毒品│
│  │      │        │        │        │        │所得新臺幣伍佰元與黃│
│  │      │        │        │        │        │國賢連帶沒收，如全部│
│  │      │        │        │        │        │或一部不能沒收時，以│
│  │      │        │        │        │        │其二人財產抵償之。  │
├─┼───┼────┼────┼────┼────┼──────────┤
│六│林家和│林家和撥│98年6 月│彰化縣和│第一級毒│甲○○共同販賣第一級│
│  │      │打甲○○│20日起至│美鎮北環│品海洛因│毒品，累犯，處有期徒│
│  │      │所持用之│98年7 月│7-11便利│，500 元│刑拾伍年貳月，扣案如│
│  │      │行動電話│7 日止  │商店、彰│        │附表四編號二、五至八│
│  │      │，甲○○│        │化線和美│        │所示之物，均沒收，未│
│  │      │於右列時│        │鎮○○路│        │扣案之販賣第一級毒品│
│  │      │間、地點│        │某便利商│        │所得新臺幣伍佰元與黃│
│  │      │交付毒品│        │店、彰化│        │國賢連帶沒收，如全部│
│  │      │予林家和│        │縣和美鎮│        │或一部不能沒收時，以│
│  │      │，並收取│        │和厝路某│        │其二人財產抵償之。  │
├─┤      │價金。  │        │便利商店├────┼──────────┤
│七│      │        │        │等地    │第一級毒│甲○○共同販賣第一級│
│  │      │        │        │        │品海洛因│毒品，累犯，處有期徒│
│  │      │        │        │        │，500 元│刑拾伍年貳月，扣案如│
│  │      │        │        │        │        │附表四編號二、五至八│
│  │      │        │        │        │        │所示之物，均沒收，未│
│  │      │        │        │        │        │扣案之販賣第一級毒品│
│  │      │        │        │        │        │所得新臺幣伍佰元與黃│
│  │      │        │        │        │        │國賢連帶沒收，如全部│
│  │      │        │        │        │        │或一部不能沒收時，以│
│  │      │        │        │        │        │其二人財產抵償之。  │
├─┤      │        │        │        ├────┼──────────┤
│八│      │        │        │        │第一級毒│甲○○共同販賣第一級│
│  │      │        │        │        │品海洛因│毒品，累犯，處有期徒│
│  │      │        │        │        │，500 元│刑拾伍年貳月，扣案如│
│  │      │        │        │        │        │附表四編號二、五至八│
│  │      │        │        │        │        │所示之物，均沒收，未│
│  │      │        │        │        │        │扣案之販賣第一級毒品│
│  │      │        │        │        │        │所得新臺幣伍佰元與黃│
│  │      │        │        │        │        │國賢連帶沒收，如全部│
│  │      │        │        │        │        │或一部不能沒收時，以│
│  │      │        │        │        │        │其二人財產抵償之。  │
├─┤      │        │        │        ├────┼──────────┤
│九│      │        │        │        │第一級毒│甲○○共同販賣第一級│
│  │      │        │        │        │品海洛因│毒品，累犯，處有期徒│
│  │      │        │        │        │，500 元│刑拾伍年貳月，扣案如│
│  │      │        │        │        │        │附表四編號二、五至八│
│  │      │        │        │        │        │所示之物，均沒收，未│
│  │      │        │        │        │        │扣案之販賣第一級毒品│
│  │      │        │        │        │        │所得新臺幣伍佰元與黃│
│  │      │        │        │        │        │國賢連帶沒收，如全部│
│  │      │        │        │        │        │或一部不能沒收時，以│
│  │      │        │        │        │        │其二人財產抵償之。  │
├─┤      │        │        │        ├────┼──────────┤
│十│      │        │        │        │第一級毒│甲○○共同販賣第一級│
│  │      │        │        │        │品海洛因│毒品，累犯，處有期徒│
│  │      │        │        │        │，500 元│刑拾伍年貳月，扣案如│
│  │      │        │        │        │        │附表四編號二、五至八│
│  │      │        │        │        │        │所示之物，均沒收，未│
│  │      │        │        │        │        │扣案之販賣第一級毒品│
│  │      │        │        │        │        │所得新臺幣伍佰元與黃│
│  │      │        │        │        │        │國賢連帶沒收，如全部│
│  │      │        │        │        │        │或一部不能沒收時，以│
│  │      │        │        │        │        │其二人財產抵償之。  │
├─┤      │        │        │        ├────┼──────────┤
│十│      │        │        │        │第一級毒│甲○○共同販賣第一級│
│一│      │        │        │        │品海洛因│毒品，累犯，處有期徒│
│  │      │        │        │        │，500 元│刑拾伍年貳月，扣案如│
│  │      │        │        │        │        │附表四編號二、五至八│
│  │      │        │        │        │        │所示之物，均沒收，未│
│  │      │        │        │        │        │扣案之販賣第一級毒品│
│  │      │        │        │        │        │所得新臺幣伍佰元與黃│
│  │      │        │        │        │        │國賢連帶沒收，如全部│
│  │      │        │        │        │        │或一部不能沒收時，以│
│  │      │        │        │        │        │其二人財產抵償之。  │
├─┼───┼────┼────┼────┼────┼──────────┤
│十│辛志昌│辛志昌撥│98年6 月│彰化縣線│第一級毒│甲○○共同販賣第一級│
│二│      │打091654│22日晚上│西鄉某全│品海洛因│毒品，累犯，處有期徒│
│  │      │1044號行│7 時22分│家便利商│，1000元│刑拾伍年貳月，扣案如│
│  │      │動電話，│許      │店旁    │        │附表四編號二、五至八│
│  │      │甲○○於│        │        │        │所示之物，均沒收，未│
│  │      │右列時間│        │        │        │扣案之販賣第一級毒品│
│  │      │、地點，│        │        │        │所得新臺幣壹仟元與黃│
│  │      │交付毒品│        │        │        │國賢連帶沒收，如全部│
│  │      │給辛志昌│        │        │        │或一部不能沒收時，以│
│  │      │，並收取│        │        │        │其二人財產抵償之。  │
│  │      │價金。  │        │        │        │                    │
├─┼───┼────┼────┼────┼────┼──────────┤
│十│李存程│李存程撥│98年6 月│彰化縣線│第一級毒│甲○○共同販賣第一級│
│三│      │打黃國賢│下旬某日│西鄉沿海│品海洛因│毒品，累犯，處有期徒│
│  │      │所持用之│起至98年│路超盛超│，500 元│刑拾伍年貳月，扣案如│
│  │      │行動電話│7 月7 日│市、彰化│        │附表四編號二、五至八│
│  │      │，黃國賢│止      │縣伸港鄉│        │所示之物，均沒收，未│
│  │      │推由林慶│        │七嘉村某│        │扣案之販賣第一級毒品│
│  │      │宗於右列│        │全家便利│        │所得新臺幣伍佰元與黃│
│  │      │時間、地│        │商店前等│        │國賢連帶沒收，如全部│
│  │      │點交付毒│        │地      │        │或一部不能沒收時，以│
│  │      │品予李存│        │        │        │其二人財產抵償之。  │
├─┤      │程，並收│        │        ├────┼──────────┤
│十│      │取價金。│        │        │第一級毒│甲○○共同販賣第一級│
│四│      │        │        │        │品海洛因│毒品，累犯，處有期徒│
│  │      │        │        │        │，500 元│刑拾伍年貳月，扣案如│
│  │      │        │        │        │        │附表四編號二、五至八│
│  │      │        │        │        │        │所示之物，均沒收，未│
│  │      │        │        │        │        │扣案之販賣第一級毒品│
│  │      │        │        │        │        │所得新臺幣伍佰元與黃│
│  │      │        │        │        │        │國賢連帶沒收，如全部│
│  │      │        │        │        │        │或一部不能沒收時，以│
│  │      │        │        │        │        │其二人財產抵償之。  │
├─┤      │        │        │        ├────┼──────────┤
│十│      │        │        │        │第一級毒│甲○○共同販賣第一級│
│五│      │        │        │        │品海洛因│毒品，累犯，處有期徒│
│  │      │        │        │        │，500 元│刑拾伍年貳月，扣案如│
│  │      │        │        │        │        │附表四編號二、五至八│
│  │      │        │        │        │        │所示之物，均沒收，未│
│  │      │        │        │        │        │扣案之販賣第一級毒品│
│  │      │        │        │        │        │所得新臺幣伍佰元與黃│
│  │      │        │        │        │        │國賢連帶沒收，如全部│
│  │      │        │        │        │        │或一部不能沒收時，以│
│  │      │        │        │        │        │其二人財產抵償之。  │
├─┤      ├────┤        │        ├────┼──────────┤
│十│      │李存程撥│        │        │第一級毒│甲○○共同販賣第一級│
│六│      │打甲○○│        │        │品海洛因│毒品，累犯，處有期徒│
│  │      │所持用之│        │        │，500 元│刑拾伍年貳月，扣案如│
│  │      │行動電話│        │        │        │附表四編號二、五至八│
│  │      │，甲○○│        │        │        │所示之物，均沒收，未│
│  │      │於右列時│        │        │        │扣案之販賣第一級毒品│
│  │      │間、地點│        │        │        │所得新臺幣伍佰元與黃│
│  │      │交付毒品│        │        │        │國賢連帶沒收，如全部│
│  │      │予李存程│        │        │        │或一部不能沒收時，以│
│  │      │，並收取│        │        │        │其二人財產抵償之。  │
├─┤      │價金。  │        │        ├────┼──────────┤
│十│      │        │        │        │第一級毒│甲○○共同販賣第一級│
│七│      │        │        │        │品海洛因│毒品，累犯，處有期徒│
│  │      │        │        │        │，500元 │刑拾伍年貳月，扣案如│
│  │      │        │        │        │        │附表四編號二、五至八│
│  │      │        │        │        │        │所示之物，均沒收，未│
│  │      │        │        │        │        │扣案之販賣第一級毒品│
│  │      │        │        │        │        │所得新臺幣伍佰元與黃│
│  │      │        │        │        │        │國賢連帶沒收，如全部│
│  │      │        │        │        │        │或一部不能沒收時，以│
│  │      │        │        │        │        │其二人財產抵償之。  │
└─┴───┴────┴────┴────┴────┴──────────┘
附表二：甲○○單獨販賣第一級毒品
┌─┬───┬────┬────┬────┬────┬──────────┐
│編│購毒者│交易過程│販賣時間│交易地點│毒品種類│主文                │
│號│      │        │        │        │及金額  │                    │
├─┼───┼────┼────┼────┼────┼──────────┤
│一│賴文民│賴文民撥│98年5 月│線西鄉超│第一級毒│甲○○販賣第一級毒品│
│  │      │打甲○○│中旬某日│盛超市附│品海洛因│，累犯，處有期徒刑拾│
│  │      │所持用之│起至7 月│近      │，1000元│伍年肆月，未扣案之販│
│  │      │行動電話│20日止  │        │        │賣第一級毒品所得新臺│
│  │      │交付毒品│        │        │        │幣壹仟元沒收，如全部│
│  │      │予賴文民│        │        │        │或一部不能沒收時，以│
│  │      │，並收取│        │        │        │其財產抵償之。      │
├─┤      │價金。  │        ├────┼────┼──────────┤
│二│      │        │        │臺中縣豐│第一級毒│甲○○販賣第一級毒品│
│  │      │        │        │原交流道│品海洛因│，累犯，處有期徒刑拾│
│  │      │        │        │下      │，1000元│伍年肆月，未扣案之販│
│  │      │        │        │        │        │賣第一級毒品所得新臺│
│  │      │        │        │        │        │幣壹仟元沒收，如全部│
│  │      │        │        │        │        │或一部不能沒收時，以│
│  │      │        │        │        │        │其財產抵償之。      │
└─┴───┴────┴────┴────┴────┴──────────┘
附表三：甲○○單獨販賣第二級毒品
┌─┬───┬────┬────┬────┬────┬──────────┐
│編│購毒者│交易過程│販賣時間│交易地點│毒品種類│主文                │
│號│      │        │        │        │及金額  │                    │
├─┼───┼────┼────┼────┼────┼──────────┤
│一│賴文民│賴文民撥│98年5 月│線西鄉超│第二級毒│甲○○販賣第二級毒品│
│  │      │打甲○○│中旬某日│盛超市附│品甲基安│，累犯，處有期徒刑│
│  │      │所持用之│起至7 月│近      │非他命，│年拾月，未扣案之販賣│
│  │      │行動電話│間某日止│        │1000元  │第二級毒品所得新臺幣│
│  │      │，甲○○│        │        │        │壹仟元沒收，如全部或│
│  │      │於右列時│        │        │        │一部不能沒收時，以其│
│  │      │間、地點│        │        │        │財產抵償之。        │
├─┤      │交付毒品│        │        ├────┼──────────┤
│二│      │予賴文民│        │        │第二級毒│甲○○販賣第二級毒品│
│  │      │，並收取│        │        │品甲基安│，累犯，處有期徒刑│
│  │      │價金。  │        │        │非他命，│年拾月，未扣案之販賣│
│  │      │        │        │        │1000元  │第二級毒品所得新臺幣│
│  │      │        │        │        │        │壹仟元沒收，如全部或│
│  │      │        │        │        │        │一部不能沒收時，以其│
│  │      │        │        │        │        │財產抵償之。        │
└─┴───┴────┴────┴────┴────┴──────────┘
附表四：
┌──┬────────────────────────┬────────┐
│編號│   物   品   名   稱                            │數量            │
├──┼────────────────────────┼────────┤
│一  │第一級毒品海洛因                                │4 包            │
├──┼────────────────────────┼────────┤
│二  │G-PLUS牌行動電話（序號：000000000000000）       │1 支            │
├──┼────────────────────────┼────────┤
│三  │行動電話0000000000號門號卡                      │1 枚            │
├──┼────────────────────────┼────────┤
│四  │行動電話0000000000號門號卡                      │1 枚            │
├──┼────────────────────────┼────────┤
│五  │長江牌行動電話（序號：000000000000000）         │1 支            │
├──┼────────────────────────┼────────┤
│六  │葡萄糖                                          │1 罐            │
├──┼────────────────────────┼────────┤
│七  │電子磅秤                                        │1 台            │
├──┼────────────────────────┼────────┤
│八  │空夾鏈袋                                        │5 包            │
└──┴────────────────────────┴────────┘

司法院資訊處製作；財團法人民間司法改革基金會備份。
